【裁判字號】    92,上易,1898
【裁判日期】    921119
【裁判案由】    違反著作權法
【裁判全文】
臺灣高等法院臺中分院刑事判決                  九十二年度上易字第一八九八號
    上  訴  人
    即  被  告  乙○○
右上訴人因違反著作權法案件，不服臺灣臺中地方法院九十二年度易字第一九四七號
中華民國九十二年八月二十五日第一審判決（起訴案號：臺灣臺中地方法院檢察署九
十二年度偵字第五三七二號），提起上訴，本院判決如左：
    主      文
原判決撤銷。
乙○○意圖營利以明知為侵害著作財產權之物，意圖散布而公開陳列之方法侵害他人
之著作財產權，處拘役肆拾日，如易科罰金，以參佰元折算壹日。扣案之「成吉思汗
」盜版ＶＣＤ影音光碟片壹套（共計拾片）沒收。
    事      實
一、乙○○係設在臺中市○○區○○路一二七巷十二號「逢甲光碟租售中心」之實際
    負責人，其明知「成吉思汗」ＶＣＤ影音光碟片一套共計三十集，係甲○○○音
    樂股份有限公司（下稱華特公司）享有著作財產權之視聽著作，任何人非經華特
    公司之同意或授權，不得明知為侵害著作權之物，意圖散布而陳列、持有或擅自
    出租，亦明知其於民國九十一年五月二十七日自郭海山處頂讓「逢甲光碟租售中
    心」時，所受讓之二套「成吉思汗」ＶＣＤ影音光碟片中，其中一套三十集共計
    三十片係未經華特公司同意或授權，而由不知姓名年籍之人擅自重製，侵害華特
    公司著作財產權之盜版品，竟基於意圖營利出租散布予不特定人觀賞之犯意，而
    收受持有之，並自斯時起，在所經營之「逢甲光碟租售中心」內之出租影音光碟
    陳列架上，公開擺放陳列該套盜版之「成吉思汗」ＶＣＤ影音光碟片，俾便顧客
    選租影片使用，並擬以每套新臺幣（下同）一百二十元，可觀看七天之價格出租
    交付予不特定人牟利，以此方式侵害華特公司對該套影片之著作財產權。嗣於九
    十一年八月二十四日下午六時三十五分許，乙○○尚未曾將前開盜版之「成吉思
    汗」ＶＣＤ影音光碟片出租予他人，即為華特公司人員丁○○會同警方在「逢甲
    光碟租售中心」之出租影音光碟陳列架上，當場查獲，並扣得其所有之上開盜版
    之「成吉思汗」ＶＣＤ影音光碟片一套三十集共計三十片。
二、案經告訴人華特公司訴由臺中市警察局第六分局報請臺灣臺中地方法院檢察署檢
    察官偵查起訴。
    理      由
一、訊據上訴人即被告乙○○（以下簡稱被告）對於有於右揭時、地自案外人郭海山
    處收受取得扣案之「成吉思汗」盜版ＶＣＤ影音光碟片一套共計三十片，告訴代
    理人丁○○會同警方係在其所經營之「逢甲光碟租售中心」出租影音光碟陳列架
    上查扣前開盜版影音光碟片等事實，固供承不諱，惟矢口否認有何違反著作權法
    之犯行，辯稱：扣案之盜版影音光碟片係前手即案外人郭海山所留下之物，伊剛
    接手「逢甲光碟租售中心」，尚在整理店面，還未整理到擺放扣案盜版影音光碟
    區域，並不知該套ＶＣＤ係盜版品云云。
二、經查：
（一）右揭犯罪事實，除據被告為前開之供陳外，並經告訴代理人丁○○於偵查、原
      審審理及本院調查時指訴綦詳，復有臺中市警察局第六分局扣押筆錄、現場圖
      各一份、照片三張附卷可稽（見偵查卷第九至十四頁），及扣案之「成吉思汗
      」盜版影音光碟片一套三十集共計三十片可資佐證。
（二）又片名為「成吉思汗」之ＶＣＤ影音光碟片係告訴人華特公司享有著作財產權
      之視聽著作，任何人非經華特公司之同意或授權，不得明知為侵害著作權之物
      ，意圖散布而陳列、持有或擅自出租等情，亦有該公司之經濟部公司執照、臺
    北市政府營利事業登記證、行政院新聞局廣播電視節目供應事業許可證、證明
      書、授權書、合約書、影片「成吉思汗」封面劇照各一份在卷可憑（見偵查卷
      第二十二至三十頁）。而扣案之「成吉思汗」ＶＣＤ影音光碟片一套三十集共
      計三十片，則係未經告訴人華特公司授權或同意，而由不知姓名年籍之人擅自
      重製之盜版品一節，則據告訴人華特公司具狀指訴明確，復經告訴代理人丁○
      ○實際檢視無訛，又經原審當庭勘驗扣案之「成吉思汗」影音光碟片，該扣案
      之三十片影音光碟片，均無ＩＦＰＩ編碼，光碟片上亦無與正版品相同之成吉
      思汗圖片等情，有原審勘驗筆錄（見原審卷第二十三頁）及扣案之「成吉思汗
      」影音光碟片共計三十片、告訴人華特公司提出之正版影音光碟片一片可考。
      綜上，告訴代理人丁○○會同警方在被告所經營之「逢甲光碟租售中心」之出
      租影音光碟片陳列架上所查扣之「成吉思汗」影音光碟片一套三十集共計三十
      片，確實均係非法重製之盜版品，至臻明確。
（三）另被告雖以前揭情詞置辯，然按自他人處頂讓光碟租售中心者，若要重新整理
      店面，多會從攸關店家門面之入口處陳列區優先整理，尤其是新店家一面整理
      店面，一面同時開店經營之情形，為便利顧客選租影片及妥適管理店內影片租
      用紀錄，對於在店門口顧客較易選取租用影片之區域，就所陳列之影音光碟片
      究竟有哪些種類、數量，理當早於其他區域之影片整理之。查本件扣案之「成
      吉思汗」盜版影音光碟片一套三十集共計三十片，係在被告所經營之「逢甲光
      碟租售中心」入口左邊最前方之陳列架上被查扣乙節，業據告訴代理人丁○○
      指稱明確，復為被告所是認，並有照片一張附卷可稽，足見扣案之「成吉思汗
      」盜版影音光碟片被查扣之地點係在該光碟租售中心之入口處，為進入該店選
      租影片之顧客最易接近觀覽之位置，參以被告於本院調查時自承：其前曾受僱
      於影音光碟店內，工作好幾個月等語（見本院卷九十二年十月二十七日調查訊
      問筆錄），則衡情被告對於如何辨識正、盜版光碟片，當為其所知悉；而其自
      九十一年五月二十七日頂讓租售中心時起，迄至被查獲時即九十一年八月二十
      四日止，已有近三個月之久，被告又自承係一面整理店面，一面經營，則揆諸
      前揭說明，被告就陳列扣案之「成吉思汗」盜版影音光碟片之陳列架區域，應
      已有所整理，要屬無疑，則被告對其店內公開陳列上開盜版之光碟片，自難諉
      為不知。是被告所辯：伊開店迄今，尚未整理到擺放扣案盜版影音光碟片之店
      門入口處陳列架區，不知店內有上開盜版之光碟片云云，顯與事理有違，應不
      足為憑。
（四）按再著作權法所稱之「散布」，係指不問有償或無償，將著作之原件或重製物
      提供公眾交易或流通之謂也，該法第三條第一項第十一款定有明文。在本件中
      ，被告乙○○既明知扣案之「成吉思汗」ＶＣＤ影音光碟片一套係盜版品，猶
      在顧客選租觀覽之陳列架上，陳列該影片之封面外殼，提供不特定人選租，其
      主觀上即有意圖散布該等盜版品之犯意，亦屬無疑。
（五）綜上所述，被告上開所辯，顯為卸責之詞，不足採信。本件事證明確，被告右
      開涉犯著作權法之犯行，堪以認定。
三、查被告行為後，著作權法第九十三條業於九十二年七月九日修正公布，同年月十
    一日生效，修正後著作權法第九十三條第一項第二款規定：「意圖營利而有下列
    情形之一者，處二年以下有期徒刑、拘役，或併科新臺幣五十萬元以下罰金：二
    以第八十七條第二款、第三款、第五款或第六款之方法侵害他人之著作財產權者
    。」，與修正前同法第九十三條第三款規定：「有下列情形之一者，處二年以下
    有期徒刑，得併科新臺幣十萬元以下罰金︰三以第八十七條各款方法之一侵害他
    人之著作權者。」不同，經依刑法第三十三條、第三十五條第一項之規定比較結
    果，修正前之法定最重本刑係二年以下有期徒刑，然修正後之法定本刑已調降為
    ，除二年以下有期徒刑外，尚可判處拘役刑，自以行為後之著作權法即修正後著
    作權法第九十三條第一項第二款之規定較有利於被告，則依刑法第二條第一項前
    段規定，應適用修正後之著作權法第九十三條第一項第二款規定論處。是核被告
    所為，係犯修正後著作權法第九十三條第一項第二款之意圖營利以修正後同法第
    八十七條第六款明知為侵害著作權之物，意圖散布而公開陳列之方法，侵害他人
    之著作財產權罪。又被告為出租扣案之「成吉思汗」盜版ＶＣＤ影音光碟片，先
    自案外人郭海山處收受持有扣案之盜版ＶＣＤ影音光碟片之前行為，雖亦該當於
    修正後著作權法第八十七條第六款所定「明知為侵害著作財產權之物，意圖散布
    而持有」之行為，然為被告意圖散布而公開陳列之後行為所吸收，不另論罪。另
    按刑法上所稱「陳列」之行為，本具有延續性，係繼續犯之一種，故同一產品之
    陳列，無論行為時期之延長如何，當然構成一罪。僅於陸續購入不同產品陳列之
    情形下，始有連續犯之可言（參最高法院八十八年度臺上字第四八九０號判決）
    。基此，被告既自案外人郭海山處受讓扣案之「成吉思汗」盜版影音光碟片一套
    三十集共計三十片，而無陸續受讓不同套盜版影音光碟片並予陳列之情事，雖其
    陳列之時間係自九十一年五月二十七日起至九十一年八月二十四日止，仍僅構成
    一罪，而非連續犯。公訴人認被告數次陳列行為應論以連續犯，尚有未洽，併此
    明。原審以本案事證明確，對被告予以論罪科刑，固非無見，然原審就被告上
    開所為，誤認修正前著作權法之規定，對被告較為有利，致認被告所為，係犯修
    正前著作權法第九十三條第三款之以修正前同法第八十七條第二款之規定，其適
    用法規顯有違法之處。被告上訴意旨，猶執陳詞否認上開犯行，雖不足採，然原
    審判決既有上開可議之處，即屬無可維持，自應由本院予以撤銷改判。爰審酌被
    告自身係經營出租影音光碟片之業者，明知扣案之「成吉思汗」ＶＣＤ影音光碟
    片係盜版品，竟枉顧該影片係他人辛苦之智慧結晶及告訴人華特公司對該影片所
    享有之著作權，亦無視政府大力宣導尊重他人智慧財產權之法令，猶在該店內陳
    列，供不特定人選租，犯罪之動機、目的可議，犯罪手段雖屬平和，且陳列之時
    間將近三個月，被查獲之盜版影片為一套三十集共計三十片，數量非多，迄至被
    查獲時尚未出租過，侵害著作權人之情節並非嚴重，其因此而取得之利益亦屬微
    薄，但仍擾亂市場秩序，並影響我國之國際形象；惟念其嗣於本院調查、審理時
    ，業與告訴人華特公司達成和解，有聲請撤回告訴狀附於本院卷足憑等一切情狀
    ，量處如主文第二項所示之刑，並諭知易科罰金之折算標準。扣案之「成吉思汗
    」盜版ＶＣＤ影音光碟片一套三十集共計三十片，係被告所有並供涉犯本件犯罪
    所用之物，已據被告供明在卷，併依修正後著作權法第九十八條前段之規定，宣
    告沒收之。
四、據上論斷，應依刑事訴訟法第三百六十九條第一項前段、第三百六十四條、第二
    百九十九條第一項前段，修正後著作權法第九十三條第一項第二款、第九十八條
    前段，刑法第十一條前段、第二條第一項前段、第四十一條第一項前段，罰金罰
    鍰提高標準條例第二條判決如主文。
本案經檢察官丙○○到庭執行職務。
中      華      民      國      九十二     年 十一     月    十九    日
                                臺灣高等法院臺中分院刑事第八庭
                                      審判長法  官  羅  得  村
                                            法  官  劉  榮  服
                                            法  官  黃  文  進
右正本證明與原本無異。
本件不得上訴。
                                            書記官  許  麗  花
中      華      民      國      九十二     年    十一     月    十九    日
附錄論罪科刑法條
修正後著作權法第九十三條第一項第二款：
意圖營利而有下列情形之一者，處二年以下有期徒刑、拘役，或併科新臺幣五十萬元
以下罰金︰
二、以第八十七條第二款、第三款、第五款或第六款之方法侵害他人之著作財產權者
    。
修正後著作權法第八十七條第六款：
有下列情形之一者，除本法另有規定外，視為侵害著作權或製版權︰
六、明知為侵害著作財產權之物而以移轉所有權或出租以外之方式散布者，或明知為
侵害著作財產權之物意圖散布而公開陳列或持有者。
                                                                        Ｒ


司法院資訊處製作；財團法人民間司法改革基金會備份。
